【裁判字號】    98,上訴,1878
【裁判日期】    990119
【裁判案由】    違反毒品危害防制條例
【裁判全文】
臺灣高等法院高雄分院刑事判決        98年度上訴字第1878號
上  訴  人  臺灣高雄地方法院檢察署檢察官
被      告  乙○○
上列上訴人因被告違反毒品危害防制條例案件，不服臺灣高雄地
方法院98年度審訴字第3754號中華民國98年11月12日第一審判決
（起訴案號：臺灣高雄地方法院檢察署98年度毒偵字第4807號）
，提起上訴，本院判決如下：
     主  文
上訴駁回。
     事  實
乙○○曾於民國89年間因施用毒品案件，經臺灣高雄地方法院以
89年度毒聲字第9808號裁定送觀察、勒戒後，認有繼續施用毒品
傾向，再經90年度毒聲字第166 號裁定令入戒治處所施以強制戒
治，復經同法院以90年度毒聲字第3228號裁定停止戒治，所餘戒
治期間付保護管束，後經同法院以90年度毒聲字第7812號裁定撤
銷停止戒治，於91年7 月15日執行完畢。於前開戒治執行完畢釋
放後5 年內，復於95年間因施用毒品案件，經同法院以95年度訴
字第1512號判處有期徒刑9 月確定，於96年6 月7 日執行完畢。
詎猶不知悔改，竟基於施用第一級毒品海洛因之犯意，於98年7
月15日上午某時，在其位於高雄縣彌陀鄉○○村○○路東二巷4
號之住處內，以將海洛因摻水加入注射針筒內再以注射針筒注射
血管之方式，施用第一級毒品海洛因1 次。嗣於98年7 月16日19
時30分許，乙○○因另涉竊盜案件遭通緝且為毒品列管人口，為
員警在高雄縣燕巢鄉○○路171 號盤查，乙○○於警方未發覺其
施用第一級毒品海洛因之前，主動坦承施用海洛因犯行，而願接
受裁判，且經採尿送驗後，結果呈嗎啡、可待因陽性反應。案經
高雄縣政府警察局岡山分局報請臺灣高雄地方法院檢察署檢察官
偵查起訴。
    理  由
一、訊據上訴人即被告對上揭時、地，施用第一級毒品海洛因之
    事實坦承不諱。而被告為警查獲所採之尿液檢體，經送台灣
    檢驗科技股份有限公司以酵素免疫分析法及氣相層析質譜檢
    驗結果，呈現可待因、嗎啡陽性反應，此有台灣檢驗科技股
    份有限公司濫用藥物實驗室- 高雄98年8 月4 日KＺ00000000
    0000號濫用藥物尿液檢驗報告暨高雄縣政府警察局岡山分局
    鳳雄派出所毒品案件嫌犯尿液採證檢驗對照表在卷可稽。足
    徵被告之任意性自白核與事實相符，應堪信為真實，可採為
    本件論罪科刑之依據。是本件事證明確，被告施用第一級毒
    品犯行，洵堪認定，應予依法論科。
二、按犯毒品危害防制條例第10條之罪，經觀察、勒戒後，認無
    繼續施用毒品之傾向，應即釋放，並為不起訴處分；認有繼
    續施用毒品之傾向者，應由檢察官聲請法院裁定令入戒治處
    所施以強制戒治，至無繼續戒治之必要，強制戒治期滿，應
    即釋放，由檢察官為不起訴處分。經觀察勒戒、強制戒治執
    行完畢釋放後，5 年內再犯第10條之罪，依93年1 月9 日修
    正施行之毒品危害防制條例第23條第2 項規定意旨，應由檢
    察官偵查起訴。又依修正後之規定，僅限於「初犯」及「5
    年後再犯」二種情形，始應先經觀察、勒戒或強制戒治程序
    。倘被告於5 年內已再犯，經依法追訴處罰，縱其第3 次（
    或第3 次以上）再度施用毒品之時間，在初犯經觀察、勒戒
    或強制戒治執行完畢釋放5 年以後，已不合於「5 年後再犯
    」之規定，且因已於「5 年內再犯」，顯見其再犯率甚高，
    原實施觀察、勒戒或強制戒治，已無法收其實效，即應依該
    條例第10條處罰（最高法院97年度第5 次刑事庭會議決議參
    照）。查被告前因施用毒品案件，經臺灣高雄地方法院以89
    年度毒聲字第9808號裁定送觀察、勒戒後，認有繼續施用毒
    品之傾向，再經同法院以90年度毒聲字第166 號裁定令入戒
    治處所施以強制戒治，嗣經停止戒治、撤銷停止戒治程序，
    於91年7 月16日執行完畢釋放。又於強制戒治執行完畢釋放
    後5 年內，因施用毒品案件，經同法院以95年度訴字第1512
    號判決判處有期徒刑9 月確定等情，有臺灣高雄地方法院檢
    察署刑案資料查註紀錄表、臺灣高等法院被告前案紀錄表及
    臺灣高雄地方法院被告院內索引卡紀錄表可證。因被告於強
    制戒治執行完畢釋放後，5 年內再犯毒品危害防制條例第10
    條之罪，且再犯本罪，是依前開說明，應依法論科。
三、核被告所為，係犯毒品危害防制條例第10條第1 項之施用第
    一級毒品罪。被告持有第一級毒品後進而施用，其持有之低
    度行為應為施用之高度行為所吸收，故不另論其持有毒品罪
    。被告有事實欄所載之前案紀錄，甫於96年6 月7 日執行完
    畢之情，有卷附臺灣高等法院被告前案紀錄表可按，其受有
    期徒刑執行完畢，5 年以內故意再犯有期徒刑以上之罪，為
    累犯，應加重其刑。又據證人即本件查獲警員甲○○於本院
    到庭證稱：初始係因發覺被告有行竊機車可疑而加以盤查，
    嗣發覺其係行方不明毒品人口乃行驗尿，查獲時並不知查獲
    當天或前二天被告是否有施用毒品等語，雖被告警訊中係供
    認「最近一次於98年7 月13日施用海洛因」而與本件認定施
    用時間有異，但其既非因涉施用毒品因素被警方盤查，究已
    於警方由驗尿結果得知其有施用毒品事之前供承施用毒品犯
    行，且施用毒品者尿液固驗出毒品反應，其實際最後施用時
    間常因其日常持續、反覆之特性，難期施用者明確供明施用
    時間，是被告於警方未發覺本次施用第一級毒品犯行之前，
    已主動向警方坦承有施用毒品犯行，並接受裁判之事實，應
    即堪認符合自首要件，依刑法第62條前段，減輕其刑，並先
    加而後減。被告犯罪事證既明，原審乃依據毒品危害防制條
    例第10條第1 項，刑法第11條前段、第47條第1 項、第62條
    前段規定，並審酌被告經強制戒治及刑之執行後，均未戒絕
    毒品，再次施用毒品自戕其身，顯然缺乏戒絕毒品之決心，
    且被告前有毒品之前科紀錄，素行不良，惟念及被告坦承施
    用第一級毒品之事實，且其行為尚未害及他人，並斟酌被告
    之犯罪動機、手段以及被告之智識程度等一切情狀，量處有
    期徒刑8 月，認事用法均無不合，量刑亦無不妥，原審檢察
    官以被告不符自首要件為上訴意旨指摘原判決不當，自無理
    由，應予駁回。
據上論斷，應依刑事訴訟法第368條，判決如主文。
本案經檢察官陳建年到庭執行職務。
中    華    民    國    99    年    1     月    19    日
                  刑事第八庭    審判長法  官  洪兆隆
                                      法  官  張盛喜
                                      法  官  郭玫利
以上正本證明與原本無異。
如不服本判決應於收受本判決後10日內向本院提出上訴書狀，其
未敘述上訴理由者，並得於提起上訴後10日內向本院補提理由書
狀（均須按他造當事人之人數附繕本）「切勿逕送上級法院」。
中    華    民    國    99    年    1     月    19    日
                                      書記官  吳福連
附錄本判決論罪科刑法條：
毒品危害防制條例第10條第1 項
施用第一級毒品者，處 6 月以上 5 年以下有期徒刑。

司法院資訊處製作；財團法人民間司法改革基金會備份。
